# 陈版主，如何确定购买日或合并日？

提问人：我爱新视野 时间：2010-04-30 17:24:11
一、非同一控制下企业合并的处理原则 （二）确定购买日 购买日是购买方获得对被购买方控制权的日期，即企业合并交易进行过程中，发生控制权转移的日期。 确定购买日的基本原则是控制权转移的时点。企业在实务操作中，应当结合合并合同或协议的约定及其他有关的影响因素，按照实质重于形式的原则进行判断。同时满足了以下条件时，一般可认为实现了控制权的转移，形成购买日。
有关的条件包括： 1 ．企业合并合同或协议已获股东大会等内部权力机构通过。 2 ．按照规定，合并事项需要经过国家有关主管部门审批的，已获得相关部门的批准。 3 ．参与合并各方已办理了必要的财产权交接手续。 4 ．购买方已支付了购买价款的大部分(一般应超过 50 ％)，并且有能力、有计划支付剩余款项。 5 ．购买方实际上已经控制了被购买方的财务和经营政策，享有相应的收益并承担相应的风险。
本公司于 2009 年 3 月收购了一家无关联关系的A公司， 3 月完成工商变更手续，但只付了30%的收购款，剩余款项本公司准备于年底一次性支付完。 请问 1 ： 收购日是 2009 年 3 月还是 2009 年 12 月份？ 2009 年 3 月还是 2009 年 12 月份纳入合并报表范围？
请问 2 ： 如果本公司于 2009 年 3 月收购了一家同一控制下的A公司， 3 月完成工商变更手续，但只付了30%的收购款，剩余款项本公司准备于年底一次性支付完。 请问：收购日是 2009 年 3 月还是 2009 年 12 月份？ 2009 年 3 月还是 2009 年 12 月份纳入合并报表范围？

回答人：chenyiwei
回复 楼主 我爱新视野 的帖子购买日的确定应当是综合判断、分析的结果，不能过分强调其中某一因素在其中的作用。购买日就是控制权的转移日，也就是从该日开始购买方真正可以决定被购买方的财务和经营政策并据此获取经济利益。因此，更重要的考虑因素是本企业何时具有对被购买方的财务和经营决策的决定权以及可以从被合并方的经营活动中以股东身份获取剩余经济利益。 50 ％的附款标准仅仅是为了确保购买方在该交易中已经有足够大的经济利益，因此交易最终被撤销的可能性很小。如果虽然付款不足 50 ％，但有其他方式表明该交易已经不可能撤销或者中止的，则付款不到一半不影响控制权的判定。

回答人：chenyiwei
回复 板凳 爱我中华 的帖子赞同上述两位的理解。谢谢。

回答人：chenyiwei
回复 地板 wong217 的帖子如果以股权作为合并对价的，比较常见的做法可以认为合并日是根据验资准则确定的出资缴付日期。工商变更登记仅仅是一项法律上的确认，其本身并不改变事实本身。当然，双方约定以工商变更登记完成日作为权益转移日或者合并完成日的除外。

回答人：chenyiwei
回复 9 楼 wangxu811024 的帖子如果依据相关法律法规规定，股权购买协议需经过相关部门批准后才能生效的，则会计上的购买日不应早于相关部门批准该项交易的日期。如果该项股权转让对于受让方而言属于非同一控制下企业合并的，则应当自购买日起才能将被购买方纳入合并，不能追溯调整前期数据。

回答人：chenyiwei
回复 11 楼 我审计我存在 的帖子如果是这种情况，则购买日为 8 月 25 日。是否需要审计，取决于有无监管机构法定要求、被购买方的规模及其业务的复杂性等多种因素。一般情况下推荐对购买日被购买方财务报表进行审计。

提问人：lovelyandy 时间：2019-06-04 18:46:19
陈版，请问实务中被收购公司工商变更以及章程均未完成，但已经签订转让协议支付首期转让款，并已完成账簿及资产交接，从形式上来看原股东已经不参与经营活动决策，但从工商和章程来看股东尚未变更，这种情况下，满足收购日条件吗？

回答人：chenyiwei
注意收集事实证据，按实质重于形式原则考虑。